臺灣高雄地方法院刑事判決　　　　　　　100年度訴字第833號
公　訴　人　臺灣高雄地方法院檢察署檢察官
被　　　告　黃星華
指定辯護人　本院公設辯護人陳信凱
上列被告因毒品危害防制條例案件，經檢察官提起公訴（99年度
偵字第25105 號、第25395 號），本院判決如下：
    主  文
黃星華施用第一級毒品，累犯，處有期徒刑拾月。又施用第二級
毒品，累犯，處有期徒刑陸月。扣案之第二級毒品甲基安非他命
貳包（驗餘淨重壹點捌陸貳公克、零點肆肆伍公克）沒收銷燬之
；扣案之包裝袋貳只、吸食工具壹組、玻璃球壹個，均沒收。又
販賣第二級毒品，累犯，處有期徒刑柒年貳月。扣案之門號0000
000000號行動電話壹支（含SIM 卡壹張）沒收。應執行有期徒刑
捌年貳月。扣案之第二級毒品甲基安非他命貳包（驗餘淨重壹點
捌陸貳公克、零點肆肆伍公克）沒收銷燬之；扣案之包裝袋貳只
、吸食工具壹組、玻璃球壹個、門號0000000000號行動電話壹支
（含SIM 卡壹張）均沒收。
    事  實
一、黃星華前因施用毒品案件，經本院以94年度毒聲字第3034號
    裁定送勒戒處所觀察、勒戒後，因認有繼續施用毒品之傾向
    ，再經本院以95年度毒聲字第1115號裁定令入戒治處所施以
    強制戒治，於民國96年6 月1 日停止處分出所而執行完畢，
    由臺灣高雄地方法院檢察署檢察官以96年度戒毒偵字第198
    號為不起訴處分確定。復因施用毒品案件，經本院以98年度
    審簡字第2020號判處有期徒刑4 月確定，並於98年11月20日
    易科罰金執行完畢。詎仍不知悔改，於前開戒治執行完畢釋
    放後5 年內，分別基於施用第一級毒品海洛因、第二級毒品
    甲基安非他命之犯意，於：(一)99年7 月30日0 時45分回溯之
    24小時內（不含公權力拘束期間），在高雄地區不詳處所，
    以不詳之方式，施用第一級毒品海洛因1 次；(二)另於99年7
    月28日22時許，在高雄市佳宏旅館內，以將甲基安非他命放
    入玻璃球內點火吸食之方式，施用第二級毒品甲基安非他命
    1 次。
二、黃星華明知甲基安非他命係毒品危害防制條例所明定之第二
    級毒品，未經許可不得持有、販賣，竟基於販賣第二級毒品
    之犯意，於99年7 月29日17時23分、21時17分，經朱國串以
    行動電話門號0000000000號撥打黃星華所有之行動電話門號
    0000000000號電話聯絡後，雙方約在高雄市三民區○○○路
    生力美食麵包前，交易第二級毒品甲基安非他命，黃星華駕
    駛車牌號碼ZI-3326 號自小貨車到場後，朱國串進入該車車
    內，二人在該車車內談妥以新臺幣（下同）3000元交易第二
    級毒品甲基安非他命後，黃星華在該車車內交付甲基安非他
    命2 包給朱國串，朱國串收取該2 包第二級毒品甲基安非他
    命後甫下車，欲到明亮之處所檢視甲基安非他命之數量及品
    質是否有3000元之價值，而尚未交付價金3000元予黃星華之
    際，即因上開交易為警全程掌握，而將朱國串逮捕並扣得黃
    星華交付予朱國串之上開甲基安非他命2 包（毛重各1.0 公
    克，驗後淨重各0.837 公克、0.784 公克），黃星華見狀後
    ，欲駕車逃離現場，惟仍經現場埋伏之警員當場攔查，並在
    其上開小貨車上扣得黃星華所有並供其自己施用之第二級毒
    品甲基安非他命1 包（毛重2.3 公克，驗後淨重1.862 公克
    ）及黃星華所有並供其聯絡上開販賣第二級毒品甲基安非他
    命予朱國串之行動電話門號0000000000號電話1 支（含SIM
    卡1 張），復經黃星華同意搜索其所投宿位於高雄市三民區
    ○○○路221 號佳宏飯店之318 號房，另扣得黃星華所有並
    供其自己施用之甲基安非他命1 包（毛重0.65，驗後淨重
    0.445 公克）公克，及玻璃球1 個、吸食工具1 組等物，並
    經其自首有施用第二級毒品甲基安非他命，及同意採集尿液
    ，經採集其尿液檢驗結果，呈嗎啡、安非他命、甲基安非他
    命陽性反應，始悉上情。
三、案經高雄市政府警察局移送臺灣高雄地方法院檢察署檢察官
    偵查起訴。
    理  由
壹、程序事項
一、按刑事訴訟法第159 條之1 第2 項所稱被告以外之人於偵查
    中向檢察官所為之陳述得為證據，立法者係以刑事訴訟法規
    定檢察官代表國家偵查犯罪、實施公訴，依法有訊問被告、
    證人、鑑定人之權，且實務運作時，偵查中檢察官向被告以
    外之人所取得之陳述，原則上均能遵守法律規定，不致違法
    取供，其可信性甚高，為兼顧理論與實務，而對被告以外之
    人於偵查中向檢察官所為之陳述，除顯有不可信之情況者外
    ，得為證據（最高法院95年度台上字第6675號判決意旨參照
    ）。查本件證人朱國串（見偵一卷第26頁背面至第27頁背面
    ）於檢察官偵查中所為之證述，性質上雖均屬傳聞證據，惟
    其等於偵查中向檢察官所為之證述，並均經具結在案，且已
    擔保其陳述之可信度，復無顯有不可信之情況，衡諸上開規
    定，自均具有證據能力。
二、高雄市政府警察局刑警大隊搜索、扣押筆錄、扣得朱國串所
    有之甲基安非他命2 包（毛重各1.0 公克）、門號00000000
    00之行動電話1 支（含SIM 卡1 張）、被告所有之門號0000
    000000號電話行動（含SIM 卡1 張）之押物品目錄表各1 份
    （見警卷第23頁至第25頁），其本質上屬公務員本於職權所
    為，其正確性及可信性頗高，如有錯誤亦可請求更正，應屬
    第159 條之4 第1 款由公務員職務上所製作之紀錄或證明文
    書，應具有證據能力。
三、查獲之扣押物品照片4 張（見警卷第41頁至第42頁）、高市
    刑大偵三隊八分隊執行毒品跟監蒐證逮捕過程照片10張（見
    警卷第46頁至第47頁）、扣押物品照片2 張（見偵一卷第69
    頁），均係傳達照相當時現場情況，而透過照片傳達的情形
    與現場真實情形，在內容上的一致性，透過機械的正確性來
    加以保障。換言之，照片並不存在人對現實情形的知覺、記
    憶所經常發生的表現錯誤，是認照片之性質係非供述證據，
    並無傳聞法則之適用，且於此亦別無證據證明上開照片有經
    偽造、變造之情形，自有證據能力。
四、按現行刑事訴訟法關於「鑑定」之規定，除選任自然人充當
    鑑定人外，另設有囑託機關鑑定制度。依同法第198 條、第
    208 條之規定，不論鑑定人或鑑定機關、團體，固均應由法
    院、審判長、受命法官或檢察官視具體個案之需要而為選任
    、囑託，並依第206 條之規定，提出言詞或書面報告，始符
    合同法第159 條第1 項所定得作為證據之「法律有規定」之
    情形。否則所為之鑑定，仍屬傳聞證據。然於司法警察機關
    調查中之案件，為因應實務上，或因量大、或有急迫之現實
    需求，併例行性當然有鑑定之必要者，例如毒品之種類與成
    分、尿液之毒品反應，或者槍彈有無殺傷力等鑑定，基於檢
    察一體原則，得由該管檢察長對於轄區內之案件，以事前概
    括選任鑑定人或囑託鑑定機關、團體之方式，俾便轄區內之
    司法警察官、司法警察對於調查中之此類案件，得即時送請
    先前已選任之鑑定人或囑託之鑑定機關、團體實施鑑定，以
    求時效（法務部92年9 月1 日法檢字第0920035083號函參照
    ，刊載於法務部公報第312 期）。此種由檢察機關概括選任
    鑑定人或概括囑託鑑定機關、團體，再轉知司法警察官、司
    法警察於調查犯罪時參考辦理之作為，法無明文禁止，係為
    因應現行刑事訴訟法增訂傳聞法則及其例外規定之實務運作
    而為。而毒品種類、成分之鑑定，其中海洛因等第一級毒品
    部分，因有全國一致性，係概括囑託調查局負責鑑定，並由
    司法警察官、司法警察於獲案後即將所查扣之第一級毒品拍
    照、包裝、封緘及黏貼獲案毒品電腦管制條碼逕送調查局為
    鑑定，由該局輸入電腦，全程管制、集中保管送鑑毒品，而
    僅檢送鑑定通知書予送鑑機關。凡此，為本院辦案職務上所
    已知之事實。此種由司法警察官、司法警察依檢察官所概括
    選任之鑑定人或囑託鑑定機關、團體所為之鑑定結果，與檢
    察官選任或囑託為鑑定者，性質上並無差異，同具有證據能
    力（最高法院96年度臺上字第2860號判決參照）。本件扣案
    之甲基安非他命2 包，已依上開程序規定送由高雄市立凱旋
    醫院鑑定，高雄市立凱旋醫院99年9 月17日高市凱醫驗字第
    13902 號濫用藥物成品檢驗鑑定書（見偵一卷第74頁），揆
    諸前揭說明，自屬「法律規定」得為證據者，自有證據能力
    。
五、而通訊監察之譯文，係員警於審判外將監聽所得資料以現譯
    方式整理後予以記錄而得，本質上屬於被告以外之人於審判
    外之書面陳述，為傳聞證據。惟所謂被告以外之人於審判外
    之陳述，係指被告以外之人就其曾經參與或見聞之事實，事
    後追憶並於審判外為陳述者而言。國家基於犯罪偵查之目的
    ，對被告或犯罪嫌疑人進行通訊監察，乃係以監控與過濾受
    監察人通訊內容之方式，蒐集對其有關之紀錄，並將該紀錄
    予以查扣，作為認定犯罪與否之證據，屬於刑事訴訟上強制
    處分之一種，而監聽係通訊保障及監察法第13條第1 項所定
    通訊監察方法之一，司法警察機關依法定程序執行監聽取得
    之錄音，係以錄音設備之機械作用，真實保存當時通訊之內
    容，如通訊一方為受監察人，司法警察在監聽中蒐集所得之
    通訊者對話，若其通話本身即係被告進行犯罪中構成犯罪事
    實之部分內容，自與所謂「審判外之陳述」無涉，應不受傳
    聞法則之規範，當然具有證據能力。至司法警察依據監聽錄
    音結果予以翻譯而製作之監聽譯文，屬於文書證據之一種，
    於被告或辯護人對其譯文之真實性發生爭執或有所懷疑時，
    法院固應依刑事訴訟法第165 條之1 第2 項規定，以適當之
    設備，顯示該監聽錄音帶之聲音，以踐行調查證據之程序，
    俾確認該錄音聲音是否為通訊者本人及其內容與監聽譯文之
    記載是否相符，或傳喚該通訊者為證據調查。倘被告或訴訟
    關係人對該通訊監察譯文之真實性並不爭執，即無勘驗辨認
    其錄音聲音之調查必要性（最高法院97年度臺上字第2272號
    判決意旨參照）。經查，本件卷附通訊監察譯文，被告、辯
    護人對其真實性並不爭執，即無勘驗辨認其錄音聲音之調查
    必要性，本院於審判程序亦已踐行提示監聽譯文供當事人辨
    認並告以要旨，使其表示意見等程序並為辯論，且檢察官係
    依行為時之通訊保障及監察法核發通訊監察書，此有本院99
    年聲續字第002309號通訊監察書（見警卷第63頁）1 份可稽
    ，再由司法警察執行通訊監察，是其監聽錄音蒐證程序應屬
    合法。且觀諸其譯文內容，均標明通話雙方之電話號碼、通
    話日期及時間，記載有關被告與朱國串聯絡交易毒品之通話
    內容，符合監聽之合法性及譯文之功能性。足認上開通訊監
    察譯文為真正，自應具有證據能力。
六、被告以外之人於審判外之言詞或書面陳述，除法律有規定者
    外，不得作為證據；被告以外之人於審判外之陳述，雖不符
    前4 條之規定，而經當事人於審判程序同意作為證據，法院
    審酌該言詞陳述或書面陳述作成時之情況，認為適當者，亦
    得為證據；刑事訴訟法第159 條第1 項、第159 條之5 第1
    項定有明文。本判決後述引用之其餘證據資料，除原已符合
    刑事訴訟法第159 條之1 至第159 條之4 ，及法律另有規定
    等傳聞法則例外規定得作為證據以外；其餘並非公務員違背
    法定程序所取得，檢察官、被告及其辯護人於本院均同意作
    為認定事實之證據，且審酌各該證人或書面陳述作成時之情
    況，並無違法不當或證明力明顯過低之瑕疵，且與待證事實
    ，均具有關連性，自均得作為證據。
貳、實體部分
一、事實一(一)部分：訊據被告矢口否認有何施用第一級毒品之行
    為，辯稱：伊並無施用第一級毒品海洛因，可能是朋友在吸
    食時有聞到云云。惟按一般吸入二手煙或蒸氣、粉末之影響
    程度，與空間大小、密閉性、吸入之濃度多寡及吸入時間長
    短等因素有關，將因個案而異，惟縱然吸入二手煙或蒸氣、
    粉末者，其尿液可檢出之毒品反應，然濃度亦應遠低於施用
    者（行政院衛生署管制藥品管理局93年12月23日管檢字第
    0930012204號函、93年7 月30日管檢字第0930007004號函、
    臺灣高等法院高雄分院97年度上訴字第2057號、100 年度上
    訴字第717 號判決意旨參照）。經查：被告於99年7 月30日
    0 時45分許，經警採集其尿液送請高雄市立凱旋醫院以酵素
    免疫分析法（EIA ）初步檢驗，再以氣相層析質譜儀法（
    GC/MS ）確認檢驗，結果均呈嗎啡陽性反應，且濃度高達
    411ng/mL之事實，有高雄市立凱旋醫院濫用藥物尿液檢驗報
    告、濫用藥物尿液檢體監管記錄表各1 份可證（見偵二卷第
    20頁正、背面）。觀之上開檢驗報告，被告尿液中含嗎啡濃
    度達411 ng/mL ，已逾施用毒品之嗎啡陽性反應最低閾值
    300ng/mL甚多，顯見被告係主動施用，而非被動吸入海洛因
    之二手煙或蒸氣、粉末。況且，依行政院衛生署所公佈濫用
    藥物尿液檢驗作業準則第3 條第13款規定「閾值：指判定檢
    體為陰性或陽性之濫用藥物或其代謝物濃度。」；第15條第
    1 項第2 款規定：「初步檢驗應採用免疫學分析方法。檢驗
    結果尿液檢體中濫用藥物或其代謝物之濃度在下列閾值以上
    者，應判定為陽性：二、鴉片代謝物：300ng/mL。」；第18
    條第1 項第2 款之(一)：「初步檢驗結果在閾值以上或有疑義
    之尿液檢體，應再以氣相或液相層析質譜分析方法進行確認
    檢驗。確認檢驗結果在下列閾值以上者，應判定為陽性：…
    二、海洛因、鴉片代謝物：（一）嗎啡：300 ng/mL 。」；
    第19條規定：「第19條尿液檢體經確認檢驗結果低於前條閾
    值者，應判定為陰性，其驗餘檢體應依第九條規定處理之。
    」，即係以所採尿液予以檢測，並以一定之標準值即閥值作
    為判斷檢體為陽性或陰性之標準，如未達嗎啡300 ng/mL ，
    即應判定為陰性。按此項閥值之制定，係為避免1.受檢驗人
    之因素：如受檢驗人因與吸食毒品之人接觸，或同時處於密
    室中，因吸入二手煙之緣故，導致有嗎啡反應；或因施用如
    止痛劑等藥物，而該藥物滲雜微量海洛因物品（不論是合法
    或不合法），導致有嗎啡反應。2.採集人或檢驗人之因素：
    在採集尿液之人方面，因不小心，未事先清洗容器即予採集
    ；在檢驗人方面，如檢驗人員因疏忽或不小心，未採取嚴格
    之作業程序，因反覆使用檢驗之器具，導致應檢驗之尿液混
    入他人殘餘之尿液。3.在儀器方面：按檢驗之科學儀器固然
    十分精密，但是否有於檢驗當中，因為未予以定時保養，或
    因其他尿液殘存、潑灑於儀器中，應清洗而未清洗導致判讀
    錯誤等因素，為求慎重起見，而有閥值之設，如未達該標準
    ，即應視為陰性，等同於未施用，此為行政院衛生署所制定
    ，自應依據上開濫用藥物尿液檢驗作業準則予以認定，且該
    項閥值係以檢驗時為準，而非依檢驗值推算施用時之結果予
    以認定，此為當然之解釋（臺灣高等法院高雄分院98年度上
    訴字第579 號判決意旨參照），可見依行政院衛生署所公佈
    濫用藥物尿液檢驗作業準則，嗎啡300 ng/mL 此項閥值之制
    定，已預先設定排除受檢驗人因與吸食毒品之人接觸，或同
    時處於密室中，因吸入二手煙之緣故，導致有嗎啡反應之情
    形，而本件被告尿液中含嗎啡濃度達411ng/mL，已逾施用毒
    品之嗎啡陽性反應最低閾值300ng/mL甚多，自無朋友在吸食
    時聞到之可能。可見被告應係於99年7 月30日0 時45分回溯
    之24小時內，在高雄地區不詳處所，以不詳之方式，施用第
    一級毒品海洛因。被告辯稱：伊並未施用海洛因云云，為事
    後圖卸之詞，並無足採。
二、上開事實一(二)部分，業據被告於本院審理時坦承不諱（見本
    院審訴字卷第29頁、訴字卷第42頁），並有高雄市立凱旋醫
    院濫用藥物尿液檢驗報告、濫用藥物尿液檢體監管記錄表各
    1 份可證（見偵二卷第20頁正、背面），足認被告上開自白
    ，核與事實相符，被告此部分犯行，堪以認定。
三、事實二部分：訊據被告矢口否認有何販賣第二級毒品之行為
    ，辯稱：伊雖與朱國串約在上開時地見面，但並未販賣第二
    級毒品甲基安非他命予朱國串云云。經查：
  (一)上開事實二部分，業據證人朱國串於本院審理時證述明確，
    並結證：伊約98年7 月間因朋友「水仔」之介紹而認識被告
    ，伊稱呼被告「發仔」，但不知被告職業，只知道被告有開
    一部貨車，約99年1 月後，伊開始施用甲基安非他命後，即
    有以伊所有但已被警方查扣之行動電話門號0000000000號電
    話聯絡被告幫伊買甲基安非他命，99年7 月29日，伊要向被
    告拿甲基安非他命，乃撥打「發仔」即被告之行動電話門號
    0000000000號，伊於99年7 月29日17時23分、21時17分與被
    告聯絡，提到「一樣嗎」、「阿豆仔」是指安非他命的量一
    樣，及確認被告幾時過來的意思，2 人電話聯絡後，伊與被
    告約在高雄市三民區○○○路生力美食麵包店前，伊到被告
    的貨車上拿3000元的甲基安非他命，伊是直接向被告購買，
    伊每次都拿3000元，但這次被告要調高價錢為3500元，2 人
    磋商後，談妥價錢仍為3000元，當時被告有同意價格是3000
    元，才交付甲基安非他命給伊，被告是交付甲基安非他命給
    伊是所有權給伊，而不是給伊檢查而已，但伊拿到被告交給
    伊之甲基安非他命後要檢查數量及品質是否符合，因為天色
    很暗，下車查看時，即遭警查獲，所以價格雖已談妥，但價
    錢尚未給付等語（見本院訴字卷第42頁背面至第45頁背面）
    ，另於偵查中證稱：伊被警方查扣之甲基安非他命2 包與2
    支電話都是伊的，甲基安非他命是向「阿發」即被告買的，
    伊與「阿發」是一起被警方查獲的，交易過程是伊撥打被告
    門號0000000000行動電話，被告聽到伊的聲音就說一樣嗎，
    伊說對，99年7 月29日被警查獲此次是伊下午5 點多打給被
    告，被告說約7 、8 點但人未到，伊約9 點再打給被告，與
    被告約9 點在大豐路麵包店，被告開小貨車到達麵包店，伊
    走過去，被告叫伊上小貨車副駕駛座，上車後被告邊開車邊
    拿2 包甲基安非他命給伊，因在車上燈暗，乃下車到比較亮
    的地方看數量夠不夠，即遭警方查獲等語（見偵一卷第26頁
    背面至第27頁背面）明確，並有自願性同意搜索筆錄（見警
    卷第21頁）、本院99年聲搜字第001154號搜索票（見警卷第
    22頁）、高雄市政府警察局刑警大隊搜索、扣押筆錄、扣得
    朱國串所有之甲基安非他命2 包（毛重各1.0 公克）、門號
    0000000000之行動電話1 支（含SIM 卡1 張）、被告所有之
    門號0000000000號電話行動（含SIM 卡1 張）之押物品目錄
    表各1 份、扣押物品照片4 張（見警卷第23頁至第25頁、第
    41頁至第42頁）、高市刑大偵三隊八分隊執行毒品跟監蒐證
    逮捕過程照片10張（見警卷第46頁至第47頁）、99年度檢總
    字第05682 號扣押物品清單1 份（見偵一卷第68頁）、扣押
    物品照片2 張（見偵一卷第69頁）、扣案之朱國串所有之甲
    基安非他命2 包均呈甲基安非他命陽性反應（驗後淨重為
    0.837 公克、0.784 公克）之高雄市立凱旋醫院99年9 月17
    日高市凱醫驗字第13902 號濫用藥物成品檢驗鑑定書1 份（
    見偵一卷第74頁）、100 年度院總管字第1787號扣押物品清
    單（見本院審訴字卷第20頁至第21頁），及朱國串所有之行
    動電話門號00 00000000 號與被告所有之行動電話行號
    0000000000號【按：以下註記（）部分為朱國串所有之行動
    電話門號0000000000號所發出之通話內容；未註記（）部分
    則為被告所有之行動電話門號00 00000000 號所發出之通話
    內容】於99年7 月29日17時23分之通話：「一樣嗎？（對）
    好啦，我晚點再過去，差不多七八點那裏」；同日21時17分
    之通話：「（你在哪？）阿豆仔這（我在前面賣麵包這裏）
    」等語之通聯譯文（見警卷第52頁）、本院99年聲續字第
    002309號通訊監察書（見警卷第63頁）各1 份可證，足以認
    定。
  (二)按毒品之非法交易向為政府查禁森嚴且重罰不寬貸之行為，
    為一般民眾普遍認知之事，倘非有利可圖，被告絕無平白甘
    冒被查緝重罰之高度風險，而販賣毒品之理，是其販入之價
    格當較其出售之價格為低，或販入毒品之價格較換取其他財
    物之價格為低，而有從中賺取價差牟利之意圖及事實，應屬
    合理認定。又販賣毒品係違法行為，非可公然為之，亦無公
    定價格，容易分裝並增減份量，而每次買賣之價量，可能隨
    時依雙方關係深淺、資力、需求量及對行情之認知、來源是
    否充裕、販賣者是否渴求資金、查緝是否嚴緊、購買者被查
    獲時供述購買對象之可能風險之評估等，因而異其標準，並
    機動調整，非可一概論之，是販賣毒品之利得除被告坦承犯
    行或價量俱臻明確外，委難察得其交易實情，然販賣者從價
    差或量差中牟利之方式雖異，惟其販賣行為在意圖營利則屬
    同一；從而，舉凡有償交易，除足以反證其確係另基於某種
    非圖利本意之關係外，通常尚難因無法查悉其販入價格，做
    為是否高價賣出或換取較高價財物之比較，諉以無營利之意
    思而阻卻販賣犯行之追訴。倘被告未因販賣上開毒品而從中
    牟利，當無冒險購買昂貴毒品及耗時費力聯繫之閒情，堪認
    被告上揭所為，必有從中賺取買賣價差牟利之事實，足徵被
    告主觀上確有賺取價差以為營利之不法意圖。是被告確有於
    上開事實二所載時地販賣第二級毒品甲基安非他命之事實無
    訛。
  (三)被告雖辯稱：證人朱國串之證述不實在云云。惟查：證人朱
    國串先後至檢察署及本院具結擔保其證述真實，均係在負擔
    偽證罪之心理壓力下，當無設詞攀誣被告，而自陷偽證風險
    之可能，且證人朱國串之證述又核與上述監聽譯文之內容一
    致，又其遭警方查獲當時，亦確實持有扣案之甲基安非他命
    2 包，且該2 包甲基安非他命經送驗，確含第二級毒品甲基
    安非他命之成份，業如前述，是其上開證述，核與其他證據
    相符，堪以採信。又被告之辯護人為其辯以：證人朱國串於
    本院審理時先證稱毒品是伊與被告「公家買」，嗣又改稱是
    伊直接拿錢向被告買的，證述前後不一云云。惟證人朱國串
    於本院審理時係證述：「（99年7 月29日晚上9 時，你跟被
    告黃星華約在高雄市三民區○○○路生力美食麵包店前，那
    天你們在做什麼？）我去他的貨車上拿安非他命。（是你向
    他要的，還是他送你的，還是要付費的？如須付費，有無約
    定金額多少？）算是我倆「公家」的，要付3000元。…（你
    剛剛說「公家」的是指何意？）是指被告向上游購買安非他
    命時，也一併將我要購買的數量算入，等被告買回安非他命
    後，再將其中的一部分賣給我。（你是直接向被告購買，或
    是被告要向上游購買時，也要買你的份量？）我是直接向被
    告購買。」等語（見本院訴字卷第43頁正、面背面），可見
    證人朱國串上開證述之初尚有避重就輕而維護被告之意，嗣
    經檢察官一再詰問後，始吐實說出其係直接向被告購買毒品
    之事實經過，由此足認證人朱國串上開證述並非有何不一致
    而無可採信之情形，且證人朱國串證述其向被告購買甲基安
    非他命之證詞，應屬事實。被告之辯護人又為其辯以：監聽
    譯文只有提到「一樣嗎？」、「阿豆仔這」、「我在前面賣
    麵包這裏」，並未提及毒品交易之金額、數量，被告如何準
    備毒品交付朱國串云云。惟證人朱國串於本院審理時證述：
    「（你打電話給被告做什麼？）我打給被告，是要向他拿安
    非他命。（你在電話中有無說到要購買安非他命的事？）沒
    有。在電話中不可能說到。（在電話中有無說到價格的問題
    ？）沒有。價格都是見面以後才談的。…（你為何在檢察官
    那邊表示當時被告有表示價格變為3500元，但我們價格還沒
    談好，就將安非他命交給我？）因為我每次都拿3000，這次
    價格有要調高，我跟被告說下次在調高價格。…（這兩通電
    話你有提到『一樣嗎』、『阿豆仔』是指何意？）『一樣嗎
    』是指安非他命的量一樣的意思。『阿豆仔』是指確認被告
    幾時過來。」等語（見本院訴字卷第44頁正面、45頁正面）
    ，可見證人朱國串向被告購買甲基安非他命時並不願在電話
    中談及購買毒品之細節，故本次再聯絡交易甲基安非他命時
    ，雙方僅簡單「一樣嗎？」「阿豆仔這」「我在前面賣麵包
    這裏」寥寥數語，即足以確認之交易數量、時間、地點。被
    告之辯護人復為其辯以：本件除證人朱國串之證述外並無補
    強證據云云。惟本件事實除證人朱國串之證述外，尚有上述
    之自願性同意搜索筆錄、搜索票、搜索、扣押筆錄、押物品
    目錄表、扣押物品照片、高市刑大偵三隊八分隊執行毒品跟
    監蒐證逮捕過程照片、扣案之朱國串所有之甲基安非他命2
    包檢驗鑑定書、通聯譯文、通訊監察書等證據可證，足以認
    定。被告之辯護人再為其辯以：證人朱國串於警詢及偵訊中
    均陳稱交易之價格尚未談妥云云。惟證人朱國串於警詢及偵
    查中固證稱：被告於本次交易當時，調高上述交易甲基安非
    他命價錢3500元，伊即下車檢查，尚未付錢等語，然此業經
    證人朱國串於本院審理時經交互詰問證稱：「（為何你在偵
    訊時說價錢變為3500元？）那是磋商的過程，被告希望3500
    元，但最後是以3000元成交。」、「（為何在偵訊時說價格
    沒談好，被告說要3500元？）有，已經談好了，就是3000元
    。（你為何在檢察官那邊表示當時被告有表示價格變為3500
    元，但我們價格還沒談好，就將安非他命交給我？）因為我
    每次都拿3000，這次價格有要調高，我跟被告說下次在調高
    價格。（既然你說下次再調高，為何沒有在車上拿錢給被告
    ？）因為我是下車要看數量夠不夠，剛下車就被警察查獲了
    。」、「（你在偵查中說：昨天（99年7 月29日）下車，如
    果量夠的話，我要買，因為之前曾不夠，在車上有說量夠的
    話要給他3500元，我是大約看了一下，此句話是指何意？）
    這句話是講過去7 月22日的事情，不是指7 月29日的事。7
    月29日這次還是以今日我所說的3000元為準。因當時檢察官
    有拿照片及監聽譯文，我是隨著檢察官所拿的資料解釋。（
    當時被告是否有同意你所講的3000元價格後，才讓你把安非
    他命拿下車？）有。他同意我開的3000元價格後，才讓我拿
    下車。因此，我才拿下車再確認他的數量與品質是否符合
    3000元的價格。」等語（見本院訴字卷第43頁正面、第44頁
    背面、第45頁正面）。是證人朱國串業於本院審理時已清楚
    解釋當時交易之情形係被告欲調高價錢為3500元，但經2 人
    磋商後，最後談妥之價錢仍為3000元，其證述自堪採信。
  (四)綜上所述，本案事證明確，被告所辯，不足採信，其販賣第
    二級毒品犯行，亦堪認定。
四、論罪科刑：
  (一)按犯毒品危害防制條例第10條之罪，經觀察、勒戒後，認無
    繼續施用毒品之傾向，應即釋放，並為不起訴處分；認有繼
    續施用毒品之傾向者，應由檢察官聲請法院裁定令入戒治處
    所施以強制戒治，至無繼續戒治之必要，強制戒治期滿，應
    即釋放，由檢察官為不起訴處分。經觀察勒戒、強制戒治執
    行完畢釋放後，5 年內再犯第10條之罪，依93年1 月9 日修
    正施行之毒品危害防制條例第23條第2 項規定意旨，應由檢
    察官偵查起訴。又依修正後之規定，僅限於「初犯」及「5
    年後再犯」二種情形，始應先經觀察、勒戒或強制戒治程序
    。倘被告於5 年內已再犯，經依法追訴處罰，縱其第3 次（
    或第3 次以上）再度施用毒品之時間，在初犯經觀察、勒戒
    或強制戒治執行完畢釋放5 年以後，已不合於「5 年後再犯
    」之規定，且因已於「5 年內再犯」，顯見其再犯率甚高，
    原實施觀察、勒戒或強制戒治，已無法收其實效，即應依該
    條例第10條處罰（最高法院97年度第5 次刑事庭會議決議參
    照）。查被告曾因施用毒品案件，經本院以94年度毒聲字第
    3034號裁定送觀察、勒戒後，認有繼續施用毒品傾向，經本
    院以95年度毒聲字第1115號裁定令入戒治處所強制戒治，於
    96年6 月1 日強制戒治執行完畢釋放等情，有臺灣高雄地方
    法院檢察署刑案資料查註紀錄表、臺灣高等法院被告前案紀
    錄表，附卷可證。被告於強制戒治執行完畢釋放後，5 年內
    再犯本件毒品危害防制條例第10條之罪，是依前開說明，自
    應依法論科。又海洛因、甲基安非他命為毒品危害防制條例
    所稱之第一、二級毒品，此觀諸該條例第2 條第2 項第1 款
    、第2 款甚明。是核被告就事實一(一)、(二)所為，係犯毒品危
    害防制條例第10條第1 項、第2 項之施用第一級毒品罪、施
    用第二級毒品罪。被告持有第一、二級毒品後進而施用第一
    、二級毒品，其持有第一、二級毒品之低度行為應為施用第
    一、二級毒品之高度行為所吸收，均不另論罪。
  (二)按刑法上犯罪類型為「販賣」者之既、未遂，以買賣之標的
    物已否交付為區分標準；如僅就買賣之內容意思表示一致，
    而尚未交付標的物時，應論以販賣未遂（最高法院89年台上
    第2798號判決意旨參照）。販賣毒品之行為人有營利之目的
    而販入或賣出，或二者兼而有之者為構成要件，亦即如係賣
    出，以物品是否已經交付買方，作為既遂、未遂之區別標準
    ，至賣方已否收得對價則非所問。故行為人如以營利意思賣
    出毒品，縱因故尚未收取價金，仍屬販賣既遂（最高法院
    100 年度台上字第1418號判決意旨參照）。被告販賣甲基安
    非他命予朱國串，二人業已達成買、賣之意思表示一致，且
    被告已交付甲基安非他命2 包予朱國串等情，業如前述。雖
    被告尚未及向朱國串收錢，即遭警查獲，但依上開說明，被
    告既已交付上開甲基安非他命2 包，自屬既遂。是核被告就
    事實二所為，係犯毒品危害防制條例第4 條第2 項之販賣第
    二級毒品罪。被告持有第二級毒品甲基安非他命之低度行為
    ，為販賣第二級毒品甲基安非他命行為之高度行為所吸收，
    不另論罪。
  (三)被告上揭施用第一級毒品海洛因、施用第二級毒品甲基安非
    他命各1 次、販賣第二級毒品甲基安非他命1 次犯行間，犯
    意各別，行為互殊，應分論併罰。
  (四)被告有如事實欄所述之前科，有台灣高等法院被告前案紀錄
    表在卷可查，是其前受有期徒刑執行完畢後，5 年內故意再
    犯本件法定刑為有期徒刑以上刑之罪，均為累犯，其中販賣
    第二級毒品部分，除法定本刑為無期徒刑部分不得加重外，
    其餘施用第一級、第二級毒品及販賣第二級毒品有期徒刑及
    罰金部分，均依刑法第47條第1 項規定各加重其刑。另被告
    於上開施用第二級毒品罪犯罪未被發覺前，主動向警方供承
    本件犯行，自首而接受裁判乙節，有警詢筆錄1 份可證（見
    警卷第12頁），爰依刑法第62條前段規定減輕其刑。被告上
    開施用第二級毒品甲基安非他命部分，有上述之刑之加重及
    減輕事由，依法先加後減之。又刑法第59條之酌量減輕其刑
    ，必須犯罪另有特殊之原因與環境等等，必於犯罪之情狀，
    在客觀上足以引起一般同情，認為即予宣告法定低度刑期，
    猶嫌過重者，始有其適用，至於被告無前科，素行端正，子
    女眾多等情狀，或情節輕微，僅可為法定刑內從輕科刑之標
    準，不得據為酌量減輕之理由（最高法院28年上第1064號、
    45年台上第1165號、51年台上第899 號判例意旨參照），故
    本件被告販賣第二級毒品甲基安非他命價錢、數量雖少，且
    未及收取價金等情，僅可為法定刑內從輕科刑之標準，不得
    據為酌量減輕之理由，併為說明。
  (五)爰審酌被告前曾因施用毒品經觀察勒戒、強制戒治，卻復犯
    本案之施用一、二級毒品犯行，足見其欠缺戒除毒品之決心
    ，惟被告自首其施用第二級毒品甲基安非他命之犯行，可見
    其對施用第二級毒品甲基安非他命部分，非無悔意；又被告
    自己曾有施用毒品前科，應明知毒品危害身心健康甚鉅，竟
    仍意圖營個人私利，不顧國家法令，而為上開之販賣第二級
    毒品甲基安非他命，嚴重助長毒品氾濫，並危害社會治安及
    國民健康，所為誠屬不該，惟念及被告販賣第二級毒品甲基
    安非他命之價值尚非甚鉅，數量尚少，且未及收取價金，及
    其犯罪之動機、目的、智識程度、生活狀況等一切情狀，分
    別量處如主文所示之刑，並定其應執行刑。
  (六)事實一之沒收部分：被告所施用之第一級毒品海洛因、甲基
    安非他命，均已因其施用而滅失，自無庸宣告沒收銷燬之。
    扣案之毒品吸食工具1 組（見本院審訴字卷第20頁，100 年
    度院總管字第1787號扣押物品清單編號002 ）、毒品吸食玻
    璃球1 個（見本院審訴字卷第20頁，100 年度院總管字第
    1787號扣押物品清單編號003 ），均為被告所有，並供其為
    上揭施用第二級毒品甲基安非他命犯行之用，應依刑法第38
    條第1項 第2 款規定諭知沒收。扣案之被告所有之第二級毒
    品甲基安非他命2 包（毛重分別為2.3 公克、0.65公克，見
    本院審訴字卷第21頁，100 年度院總管字第1787號扣押物品
    清單編號002 、003 ），經送驗均呈甲基安非他命陽性反應
    （驗後淨重為1.862 公克、0.445 公克），有高雄市立凱旋
    醫院99 年9月17日高市凱醫驗字第13902 號濫用藥物成品檢
    驗鑑定書、99年10月4 日高凱醫驗字第14022 號濫用藥物成
    品檢驗鑑定書各1 份（見偵一卷第74頁、第75頁）可稽，均
    屬第二級毒品甲基安非他命，應依毒品危害防制條例第18條
    第1 項前段之規定，予以沒收銷燬之。送驗耗損部分之毒品
    因業已滅失，爰不另宣告沒收銷燬。包裝上開第二級毒品甲
    基安非他命2 包之包裝袋各1 個，均係用於包裹毒品，防其
    裸露、潮濕，便於攜帶、運輸所用之物，並非不可與毒品析
    離（最高法院96年台上字第2569號判決意旨參照），且為被
    告所有，並供其犯上開施用第二級毒品罪使用，應依刑法第
    38條第1 項第2 款之規定，宣告沒收。
  (七)事實二之沒收部分：
１、按行動電話服務須以晶片卡（即SIM 卡）為使用介面，因此
    電信公司於出租行動電話門號予消費者使用時，即同時附帶
    提供晶片卡給消費者作為門號使用之介面，故電信公司接受
    消費者申辦門號並將該門號開通上線時，該晶片卡之所有權
    已移轉於消費者（最高法院98年度台上字第7705號判決意旨
    參照）。行動電話門號0000000000號係被告所有，並供其為
    上揭聯絡朱國串販賣第二級毒品甲基安非他命使用乙節，業
    據證人朱國串證述如前，並有前述之該行動電話門號與朱國
    串之監聽譯文可憑。被告既以上開行動電話（含SIM 卡）為
    其為上揭販賣第二級毒品甲基安非他命之聯絡工具，該行動
    電話（含SIM 卡），自應依毒品危害防制條例第19條第1 項
    之規定，宣告沒收。
２、被告販賣第二級毒品甲基安非他命之價金3000元，尚未收取
    ，無從依毒品危害防制條例第19條第1 項之規定宣告沒收之
    。
３、按毒品危害防制條例第18條第1 項前段規定查獲之第一、二
    級毒品，不問屬於犯人與否，沒收銷燬之。其所稱查獲之毒
    品，係指犯人被查獲之毒品而言。而扣案之朱國串所持有之
    上開甲基安非他命2 包（毛重各1.0 公克，驗後淨重各
    0.837 公克、0.784 公克），雖係被告所交付朱國串，但已
    為朱國串所買受而持有，並經警在朱國串身上查獲，是該2
    包甲基安非他命，應於犯人朱國串所犯之罪宣告沒收銷燬，
    不得於本案宣告沒收銷燬（最高法院98年度台上字第1223號
    、100 年度台上字第2393號判決意旨參照）。另扣案之被告
    所持有之第二級毒品甲基安非他命2 包（毛重分別為2.3 公
    克、0.65 公 克，見本院審訴字卷第21頁，100 年度院總管
    字第1787號扣押物品清單編號002 、003 ），則係供被告自
    行施用所用，與本件被告販賣第二級毒品甲基安非他命之犯
    行無涉，業據被告於本院審理時陳述明確（見本院訴字卷第
    49頁背面），應於被告所犯施用第二級毒品罪罪刑項下宣告
    沒收銷燬（如前述），不能於本件販賣第二級毒品罪罪刑項
    下宣告沒收銷燬。
４、其餘扣案物品（見本院審訴字卷第21頁，100 年度院總管字
    第1787號扣押物品清單編號004 至007 ），均無證據證明與
    本案有關，本院自無從宣告沒收。
據上論斷，應依刑事訴訟法第299 條第1 項前段，毒品危害防制
條例第10條第1 項、第2 項、第4 條第2 項、第18條第1 項前段
、第19 條 第1 項，刑法第11條前段、第47條第1 項、第62條前
段、第51條第5 款、第38條第1 項第2 款第，判決如主文。
本案經檢察官李茂增到庭執行職務。
中    華    民    國  100     年    9     月    29    日
                  刑事第二庭    審判長法  官  李政庭
                                      法  官  陳航代
                                      法  官  施盈志
以上正本證明與原本無異。
如不服本判決應於收受送達後10日內向本院提出上訴書狀，並應
敘述具體理由；如未敘述上訴理由者，應於上訴期間屆滿後20日
內向本院補提理由書（均須按他造當事人之人數附繕本）「切勿
逕送上級法院」。
中    華    民    國   100    年    9     月    29    日
                                      書記官  吳和卿
附錄本判決論罪之法條：
毒品危害防制條例第4條第2項
製造、運輸、販賣第二級毒品者，處無期徒刑或 7 年以上有期
徒刑，得併科新臺幣 1 千萬元以下罰金。
毒品危害防制條例第10條
施用第一級毒品者，處 6 月以上 5 年以下有期徒刑。
施用第二級毒品者，處 3 年以下有期徒刑。